臺灣新北地方法院刑事判決　　　　　　110年度金訴字第179號
公　訴　人　臺灣新北地方檢察署檢察官
被　　　告　李瑞騰


上列被告因違反洗錢防制法等案件，經檢察官追加起訴（109 年
度偵字第15159 號），本院判決如下：
    主  文   
李瑞騰犯三人以上共同詐欺取財罪，處有期徒刑1 年6 月。
    事  實
一、李瑞騰知道金融機構帳戶為個人理財的重要工具，也知道將
    金融帳戶帳號資料提供給不熟悉的人，並依其指示提領款項
    交付者，可能會成為詐欺集團犯罪用的人頭帳戶，並使詐欺
    集團可以隱匿詐欺犯罪所得的去向（洗錢），竟然因為不熟
    識的李丞翊、蔡紘濬之要求，就算變成詐欺集團的共犯也不
    違背其本意，於民國109 年1 月間，與李丞翊、蔡紘濬及所
    屬詐欺集團成員共同基於詐欺取財以及洗錢的犯意聯絡，由
    李瑞騰提供其申設之中國信託商業銀行帳號000-0000000000
    00號帳戶（下稱中國信託帳戶）給李丞翊，再由李丞翊透過
    蔡紘濬交給不詳詐欺集團成員使用，供被害人匯入款項，李
    瑞騰並負責依照指示提領該詐欺集團詐騙被害人後匯入之贓
    款。而上開詐欺集團成員於108 年10月26日即開始以手機交
    友軟體Badoo 暱稱「雅婷」聯繫唐偉智，佯稱將介紹投資機
    會及老師給唐偉智，復以通訊軟體Line暱稱「Justine 」指
    導唐偉智使用網路平堂禦風國際（http ://yf-forex .com/
    HK/login .html）投資外匯，唐偉智因而陷於錯誤，依詐騙
    集團指示於附表所示時間，將如附表所示之款項匯至李瑞騰
    之中國信託帳戶，再由李瑞騰於如附表所示時間提款後，將
    其領得之款項交由詐騙集團成員，以此方式隱匿其等詐欺取
    財犯罪所得之去向及所在。嗣唐偉智因查悉上開網頁關閉無
    法登入，始報警處理。
二、案經唐偉智訴由新北市政府警察局蘆洲分局報告臺灣新北地
    方檢察署檢察官偵查起訴。
    理  由  
壹、程序事項：
    按被告以外之人於審判外之陳述，雖不符刑事訴訟法第159
    條之1 至第159 條之4 之規定，而經當事人於審判程序同意
    作為證據，法院審酌該言詞陳述或書面陳述作成時之情況，
    認為適當者，亦得為證據。當事人、代理人或辯護人於法院
    調查證據時，知有刑事訴訟法第159 條第1 項不得為證據之
    情形，而未於言詞辯論終結前聲明異議者，視為有前項之同
    意，刑事訴訟法第159 條之5 定有明文。查本判決所引用被
    告以外之人於審判外作成之相關供述證據，雖屬傳聞證據，
    惟公訴人、被告李瑞騰於本院準備程序、審判期日均未對證
    據能力有所爭執，亦未於言詞辯論終結前聲明異議，本院審
    酌上開證據資料製作時之情況，尚無違法不當及證明力明顯
    過低之瑕疵，亦認為以之作為證據應屬適當，故認前揭證據
    資料均有證據能力。又本判決其餘所引用之非供述證據，查
    無違反法定程序取得之情形，亦均認具證據能力。
貳、實體事項：
一、被告雖然承認有將其中國信託帳戶交給他人使用之事實，但
    否認有共同詐欺與洗錢的主觀犯意，原本是辯稱：我當時在
    釣蝦場工作，釣蝦場的客人蔡紘濬跟我借帳戶，說要做網拍
    ，我想我的帳戶也沒有用到，就借給他，他是說金額太多匯
    同一個帳戶很麻煩，買家太多需要帳號。我是把帳戶和卡片
    、密碼交給他，他說會馬上更改，後來有一筆比較大筆的需
    要本人領，蔡紘濬的朋友陪我去，就是本案的新臺幣（下同
    ）35萬元等語，後來又改稱：是李丞翊來跟我借中國信託帳
    戶，領款當天，我在釣蝦場休息，李丞翊剛好在釣蝦場釣蝦
    ，就直接告訴我要我去領款，我就騎車到蘆洲的中國信託銀
    行幫忙領錢後，回去釣蝦場交給李丞翊，我是純粹幫忙，沒
    獲得任何好處等語（本院卷第262 至267 頁）。
二、本院調查的結果：
  ㈠某詐欺集團成員於108 年10月26日下午某時許，以手機交友
    軟體Badoo 暱稱「雅婷」聯繫告訴人唐偉智，佯稱將介紹投
    資機會及老師給告訴人，復以通訊軟體Line暱稱「Justine
    」指導告訴人使用網路平堂禦風國際（http ://yf-forex .
    com/HK/login .html）投資外匯，告訴人因而陷於錯誤，依
    詐騙集團指示於附表所示時間，將如附表所示之款項匯至被
    告之中國信託帳戶，再由被告於如附表所示時間提款後，將
    其領得之款項轉交給詐騙集團成員等事實，被告都承認，核
    與告訴人在警詢中的指述情節相符，並且有告訴人提供的匯
    款申請書、中國信託銀行存摺封面影本、被告之中國信託帳
    戶之客戶基本資料及存款交易明細等資料可以佐證（109 年
    度偵字第15159 號卷第27至29頁、第37頁、第63至67頁），
    可以認定無誤。因此可以確認被告的中國信託帳戶確實被詐
    騙集團拿來當成詐騙告訴人的帳戶，而且被告還替詐騙集團
    領出告訴人匯入的35萬元款項後交給詐騙集團成員。
  ㈡被告雖然辯稱是釣蝦場的客人向他借帳戶，對方是要做網拍
    等語，然而被告在警詢中先是供稱：我申設的中國信託帳戶
    是我自己所使用，沒有賣給任何人，有人以無顯示號碼的電
    話向我告知是要買精品，所以匯入35萬元，我將35萬元領出
    後以無摺存款方式存入我大陸精品供貨商的帳戶內等語（同
    上卷第12至13頁），後來在偵查中又改稱：我的中國信託帳
    戶借給朋友用，是釣蝦場的客人小蔡，音同「蔡宏俊」，我
    不知道確切姓名，他有影印給我他的身分證，我放在家中，
    他在我們那邊釣蝦快兩年，說要做網拍，但他帳戶被凍結不
    能用，他才會跟我借，後來他說網拍很好賺，我才答應他。
    我將帳戶號碼借給他，他說若帳戶有錢就要我幫忙領給他，
    後來小蔡有拜託我去領35萬元，並當面交給他，他說是別人
    跟他買東西的錢，先前在警詢中的說法，是小蔡教我這樣說
    的。小蔡都會去釣蝦場聯絡我等語（同上卷第129 至130 頁
    ）。從被告在警詢與偵查中的不同說法來看，被告對於帳戶
    使用情形閃爍其辭，所述前後不一，甚至還聽從所謂小蔡的
    指示在警詢中故意為不實的陳述，顯然被告有不能據實回答
    的內情，可以看出被告內心對於其中國信託帳戶借給他人使
    用的合法性本來就有所疑慮。
  ㈢被告後來在本院準備程序中又稱：跟我借帳戶的人叫蔡紘濬
    ，當初我在釣蝦場工作，蔡紘濬是那邊的客人，我認識他一
    年多後，他跟我借帳戶說要做網拍，他說金額太多筆，匯同
    一個帳戶很麻煩，我把帳戶、卡片和密碼給他，後來我幫他
    領過一筆比較大筆的，需要本人領，蔡紘濬的朋友陪我去的
    ，就是本案35萬元這筆，後來帳戶和提款也沒還給我等語（
    本院卷第91頁），最後在本院訊問時又改稱：是李丞翊來跟
    我借中國信託帳戶，領款當天，我在釣蝦場休息，李丞翊剛
    好在釣蝦場釣蝦，就直接告訴我要我去領款，我就自己騎車
    到蘆洲的中國信託銀行幫忙領錢後，回去釣蝦場交給李丞翊
    ，我是純粹幫忙，沒獲得任何好處等語（本院卷第262 至26
    7 頁），被告對於實際交付帳戶的對象又再度改變說法，其
    前後不一的陳述，實在讓人懷疑其陳述的可信性。
  ㈣證人蔡紘濬在本院審理時證稱：我沒有跟被告借帳戶，我不
    可能因為在釣蝦場釣蝦就跟釣蝦場的人借帳戶，被告是一個
    朋友介紹給我們認識的，簿子不是我借的，應該是那位朋友
    借的，那個朋友叫小鬼，那時候小鬼在我們那邊工作，小鬼
    跟被告借簿子的時候，我沒有在場，但是小鬼和被告都有跟
    我講這件事，我並沒有以網拍需要用到為由跟被告借簿子，
    簿子不是我收的等語，小鬼的真實姓名好像叫做李丞翊，當
    時我在網路上看到有人PO文說可以輕鬆工作輕鬆賺錢，我把
    文章轉給朋友，小鬼回電給我，要我去了解什麼工作，對方
    說要提供帳戶，我因為有欠銀行錢，無法提供帳戶，對方請
    我轉PO這個工作，他說如果轉PO的話，會給我百分之0.5 的
    報酬，後來小鬼說他那邊有朋友欠他錢，想要做這個來還錢
    ，小鬼就把帳號傳給我，我再傳給提供工作的對方，包括帳
    號跟網銀的帳戶密碼，如果有匯錢進去，他們會通知帳戶的
    本人去把錢領出來等語（本院卷第225 至228 頁）。
  ㈤被告在聽完證人蔡紘濬的證述後，又聲請傳喚證人李丞翊，
    證人李丞翊到庭後作證稱：我認識被告，也認識蔡紘濬，蔡
    紘濬在網路上發文說輕鬆工作可以賺錢，我聯絡蔡紘濬之後
    ，他說是要做網拍、博奕，要有本子戶頭給他用，我跟他聊
    天過後，蔡紘濬叫我去找被告拿本子，問被告願不願意給蔡
    紘濬做網拍，我就去跟被告講，我跟被告說蔡紘濬有缺本子
    要做網拍，蔡紘濬自己的戶頭不能用，被告說如果沒有影響
    ，只是幫忙而已，就幫忙一下，我把被告的本子拿給蔡紘濬
    ，之後就是蔡紘濬跟被告聯絡，我只確定有拿本子，不確定
    有沒有提款卡跟印章，我是跟被告說蔡紘濬要線上博奕與網
    購等語（本院卷第257 至261 頁）。
  ㈥然而，仔細看證人蔡紘濬、李丞翊的說法，對於被告提供帳
    戶的過程大相逕庭。證人蔡紘濬是說李丞翊先向其提及有朋
    友欠錢想做輕鬆工作賺錢，該名朋友就是被告，所以主動由
    李丞翊將被告帳戶提供給蔡紘濬；但是李丞翊說是蔡紘濬要
    求他去詢問被告能否提供帳戶做網拍與線上博奕，才會去向
    被告借帳戶。這兩位證人說得如此不同，原因可能出在於因
    為他們都知道自己收取被告帳戶的原因與行為是違法的，所
    以他們才互相推諉責任，無法照實說，因此，可以推認證人
    蔡紘濬、李丞翊他們都知道自己是在幫詐欺集團收取帳戶，
    其等所說網路購物、線上博奕等等理由，顯然也不是真的，
    也無法當作有利被告的證據。
  ㈦不論證人蔡紘濬、李丞翊是以何種說詞向被告索取帳戶，可
    以確定的是，被告與證人蔡紘濬、李丞翊並不熟識，因為在
    偵審之初被告連他們的本名為何都不知道，最多只是釣蝦場
    的店員與顧客關係，顯然被告對於證人李丞翊、蔡紘濬在出
    了釣蝦場以後是怎麼樣的人，都一無所知。而且，大家都知
    道金融機構帳戶並沒有存款或進出金額的上限，就算是要做
    線上博奕或網拍，不管金額再怎麼多，也都沒有必要使用別
    人的帳戶，更沒有需要大費周章的拜託別人去幫忙領錢的道
    理，因此被告說因為對方做網拍金額太多，所以才將自己帳
    戶交付證人李丞翊或蔡紘濬的說法與常理不合，再者，被告
    平日在釣蝦場工作是下午5 時到凌晨2 時30分，因為是夜班
    ，所以平常會睡到中午才起床（本院卷第264 至265 頁）。
    但是依照卷內的交易明細顯示，109 年1 月20日當天告訴人
    的款項是在下午1 時33分許匯到被告中國信託銀行帳戶內，
    被告是在同日下午1 時55分許就把款項領出（109 年度偵字
    第15159 號卷第67頁），時間不到23分鐘，換言之，被告等
    於是一接到別人要求領錢的指示，就馬上跑去領款。而且不
    只這一天，從交易紀錄來看，在被告交出帳戶之後的109 年
    1 月9 日上午9 時54分許，被告也有以現金領款20萬5,000
    元（同上卷第65頁），也是銀行一開門沒多久被告就跑去領
    款了，被告如此迅速、忠實的聽從指示領款，甚至不惜犧牲
    自己的休息時間，實在不像是無償幫助釣蝦場顧客從事網拍
    生意的感覺，反而比較像是因為知道這些款項必須盡快領出
    ，所以一接到指示就立刻出動的樣子。甚至，被告自己承認
    他去領錢的時候，銀行行員有詢問領錢的用途，被告向行員
    謊稱是要購買精品包，還說是依照證人李丞翊的指示這樣講
    的（本院卷第266 至267 頁），顯然被告並沒有依照他自己
    聲稱的理由，也就是向行員告知這筆錢是因為他將簿子借給
    他人做網拍、博奕而代領的款項，反而依照證人李丞翊的指
    示向行員撒了謊，原因無他，就是因為被告也知道不能誠實
    的跟行員講這筆錢的來源與用途，否則可能會發生問題，換
    言之，被告自己也知道這筆錢可能是有問題的錢，才要謊稱
    用途去提領。
  ㈧綜合上開證人李丞翊、蔡紘濬之證述以及被告之供述，可以
    確定被告是將其中國信託帳戶之帳號、提款卡及密碼交給李
    丞翊，再由李丞翊交給蔡紘濬後轉交詐欺集團成員，被告後
    續再依照詐欺集團成員的指示前往領款後交給李丞翊轉交不
    詳詐欺集團成員。而考量被告自稱其有高職肄業之學歷，20
    歲就出社會工作，至今已經10餘年了，並不是沒有知識或社
    會歷練之人，他也知道不能隨便把帳戶交給不認識或不熟悉
    的人（本院卷第268 頁），但還是隨便的就把其中國信託帳
    戶交給連真實姓名都不知道的釣蝦場顧客，並且還聽從釣蝦
    場顧客的指示迅速領款、向銀行行員謊稱領款用途，種種跡
    象都顯示被告不僅將帳戶提供給證人李丞翊、蔡紘濬使用，
    還密切的跟他們密切配合後續的行動。雖然因為被告否認犯
    罪，本院無從得知被告的動機與目的何在，但本院認為，依
    照被告的智識程度、行為模式與客觀情形，被告主觀上至少
    知道，自己把帳戶借給別人使用，再幫別人領錢交付他人，
    可能是在參與集團性的詐欺犯罪，其提供帳戶並且幫忙領取
    現金的行為，可能使得犯罪集團可以利用被告的中國信託帳
    戶當做詐騙的人頭帳戶，再利用被告提領現金後層層轉交不
    詳人士的方式隱匿犯罪所得的去向，被告卻仍然為詐欺集團
    做了這些事，可以說這些犯罪事實的發生都不違背被告的本
    意，其主觀上至少存在有三人以上共同詐欺取財以及洗錢的
    不確定故意，可以認定無誤。
  ㈨綜上，本件事證明確，被告犯行可以明確認定，應該依法論
    科。
三、論罪科刑：
  ㈠罪名：
    被告基於三人以上共同詐欺取財以及洗錢的不確定故意，提
    供其中國信託帳戶，並負責在被害人受騙上當匯入款項後依
    照指示從帳戶領錢，再將錢交給指定之人，隱匿了這些犯罪
    所得的去向。被告這樣的行為，構成刑法第339 條之4 第1
    項第2 款之三人以上共同詐欺取財罪，同時也屬於洗錢防制
    法第2 條第2 款所規範的洗錢行為，應該論以同法第14條第
    1 項之洗錢罪。
  ㈡罪數：
    被告與李丞翊、蔡紘濬以及所屬詐欺集團成員共同詐騙如附
    表所示之1 位告訴人，觸犯1 個三人以上共同詐欺取財罪、
    1 個洗錢罪。
  ㈢共犯：
    被告就本件全部犯行，與李丞翊、蔡紘濬以及所屬詐欺集團
    成員有共同犯罪的意思，應依刑法第28條的規定，論以共同
    正犯。
  ㈣競合：
    被告就同一個被害人所犯之三人以上共同詐欺取財罪以及洗
    錢罪，都是基於同一個詐騙被害人財物的犯意去進行，可以
    認為是法律上的一行為。因此就同一個被害人而言，被告是
    以一行為觸犯上開兩罪名，為想像競合犯，應依刑法第55條
    之規定，從較重之三人以上共同詐欺取財罪處斷。
  ㈤量刑：
    審酌被告基於不詳的動機，縱使成為詐欺共犯以及洗錢共犯
    也無所謂，而將自己中國信託帳戶交給詐欺集團使用，再幫
    忙提領金錢轉交，這樣的行為使得詐騙集團得以順利騙取民
    眾的血汗錢，嚴重破壞社會治安，而被告犯罪後始終否認犯
    行，並一再變更其說詞，誤導司法偵查方向，犯後態度不佳
    ，難以在量刑上做對其有利的考量，再考量被告共詐騙了1
    名告訴人，共有35萬元匯入被告中國信託帳戶內，由被告提
    領一空轉交他人，但無證據顯示被告最終保有35萬元的獲利
    ，以及被告高職肄業，現從事餐飲業、未婚，需要扶養父母
    等一切情狀，量處如主文所示之刑，以示懲戒。
四、沒收：
    依照詐欺集團的犯罪模式，領款車手在提領款項完畢後，必
    然會將款項交給其他不詳的共犯，而被告也自承在領取35萬
    元之後就將款項交給證人李丞翊了，其供述與本院審理類似
    案件所得知的犯罪模式相符，應可採信。因此無法認定被告
    仍保有本案35萬元的贓款，此外，本件也沒有其他積極證據
    顯示被告從中獲利的情形，也欠缺基礎去估算被告的犯罪所
    得，所以也沒有可資認定的犯罪所得可供宣告沒收。
據上論斷，應依刑事訴訟法第299 條第1 項前段，判決如主文。
本案經檢察官劉家瑜追加起訴，由檢察官盧祐涵到庭執行職務。
中    華    民    國   110    年    10    月    26    日
                  刑事第十六庭審判長法  官  黃志中
 
                                    法  官  時瑋辰
 
                                    法  官  薛巧翊
上列正本證明與原本無異。
如不服本判決，應於判決送達後20日內敘明上訴理由，向本院提
出上訴狀 (應附繕本) ，上訴於臺灣高等法院。其未敘述上訴理
由者，應於上訴期間屆滿後20日內向本院補提理由書「切勿逕送
上級法院」。
                                    書記官  田世杰
中    華    民    國   110    年    10    月    28    日
附錄本案論罪科刑法條全文：
中華民國刑法第339條之4
犯第 339 條詐欺罪而有下列情形之一者，處 1 年以上 7 年以
下有期徒刑，得併科 1 百萬元以下罰金：
一、冒用政府機關或公務員名義犯之。
二、三人以上共同犯之。
三、以廣播電視、電子通訊、網際網路或其他媒體等傳播工具，
    對公眾散布而犯之。
前項之未遂犯罰之。
 
洗錢防制法第2條
本法所稱洗錢，指下列行為：
一、意圖掩飾或隱匿特定犯罪所得來源，或使他人逃避刑事追訴
    ，而移轉或變更特定犯罪所得。
二、掩飾或隱匿特定犯罪所得之本質、來源、去向、所在、所有
    權、處分權或其他權益者。
三、收受、持有或使用他人之特定犯罪所得。
 
洗錢防制法第14條
有第二條各款所列洗錢行為者，處 7 年以下有期徒刑，併科新
臺幣 5 百萬元以下罰金。
前項之未遂犯罰之。
前二項情形，不得科以超過其特定犯罪所定最重本刑之刑。
 
附表（金額單位為新臺幣）
┌──┬───────┬────┬──────┬───────┐
│編號│匯款時間      │金額    │匯入帳戶    │領款時間、金額│
├──┼───────┼────┼──────┼───────┤
│1   │109 年1 月20日│35萬元  │被告李瑞騰申│被告李瑞騰於10│
│    │下午1 時33分  │        │設之中國信託│9 年1 月20日下│
│    │              │        │商業銀行帳號│午1 時55分許提│
│    │              │        │000-00000000│領35萬元      │
│    │              │        │6240號帳戶  │              │
└──┴───────┴────┴──────┴───────┘